臺灣臺中地方法院民事判決　九十三年度重訴字第四四○號
　　原　　　告　乙○○
　　訴訟代理人　黃呈利　律師
　　被　　　告　合作金庫銀行股份有限公司
　　法定代理人　丙○○
　　訴訟代理人　甲○○
當事人間債務人異議之訴事件，本院於九十三年十二月七日言詞辯論終結，判決如下
：
    主      文
本院九十三年度執字第四四六八三號給付票款事件，被告所憑之執行名義（即九十三
年度執字第二三三四一號債權憑證）不得對原告為強制執行。
訴訟費用由被告負擔。
    事實及理由
壹、兩造之聲明：
  一、原告：如主文所示。
  二、被告：(一)請求駁回原告之訴。(二)訴訟費用由原告負擔。
貳、原告起訴主張：被告以本院九十三年度執字第二三三四一號債權憑證為執行名義
    聲請強制執行（原執行名義即本院八十三年度票字第一○四○二號、第一○四○
    四號民事裁定），經本院以九十三年度執字第四四六八三號執行命令扣押原告對
    台中縣太平市代表會之薪津債權，惟被告所持有由原告簽發之本票三張（如附表
    所示），其到期日分別為民國（下同）八十二年十二月三十一日、八十三年四月
    一日，而被告遲至八十六年四月十五日，始持八十三年度票字第一○四○二號、
    第一○四○四號裁定為執行名義對原告聲請強制執行，其對被告之本票追索權業
    已罹於時效，為此提起本件債務人異議之訴，請求判決如聲明所示。
、被告則以：其已於時效期間內行使權利，票據權利並未罹於時效等語，資為抗辯
    。
肆、經查：
  一、訴狀送達後，原告不得將原訴變更或追加他訴。又被告於訴之變更或追加無異
      議，而為本案之言詞辯論者，視為同意變更或追加，民事訴訟法第二百五十五
      條第一項前段、第二項定有明文。本件原告起訴原聲明：「鈞院九十三年度執
      七字第四四六八三號給付票款強制執行事件，就原告乙○○部分之強制執行程
      序應予撤銷」，其後於九十三年十二月七日言詞辯論時，變更其聲明為如主文
      所示，被告就原告上開變更之訴無異議而逕為本案之言詞辯論，依法視為同意
      變更，先予敘明。
　二、以下之事實為兩造所不爭，本院採為判決之基礎：
    (一)八十一年十二月三十一日原告與訴外人莊蔡秀霞、莊余專共同簽發附表編號二
      、三所示之兩張本票，其到期日均為八十二年十二月三十一日。八十二年四月
      一日原告與訴外人莊蔡秀霞、莊余專、莊余龍共同簽發附表編號一所示之本票
      一張，其到期日為八十三年四月一日。
    (二)八十三年十月十五日，被告就附表所示之三張本票聲請裁定准予強制執行。經
      本院裁定准許，八十三年度票字第一○四○二號經抗告，臺灣高等法院臺中分
      院於八十三年十一月二十三日裁定，同月二十六日確定；八十三年度票字第一
      ○四○四號經抗告後，臺灣高等法院臺中分院於八十三年十一月二十二日裁定
      ，同月二十九日確定。
    (三)被告於八十六年四月十五日持八十三年度票字第一○四○二號、第一○四○四
      號裁定（該次強制執行聲請，其執行名義另有八十三年度票字第一○四○三號
      裁定，惟該裁定所准強制執行之本票，原告並非發票人），聲請對原告及莊蔡
      秀霞、莊余專、莊余龍、莊乃慧等人聲請強制執行（八十六年度執字第五九九
      八號），經執行後部分受償，被告未受償之票據債權餘額，執行法院另發給八
      十六年度執字第五九九八號債權憑證；被告復於九十年六月十一日聲請強制執
      行，執行法院換發九十年度執字第一四三五六號債權憑證；被告又於九十三年
      五月十七日聲請強制執行，執行法院換發九十三年度執字第二三三四一號債權
      憑證。
    (四)被告於九十三年九月十六日持九十三年度執字第二三三四一號債權憑證對原告
      聲請強制執行（執行案號：九十三年執字第四四六八三號），本次強制執行，
      執行法院於九十三年九月二十七日發執行命令，就原告對台中縣太平市鄉民代
      表會之薪資債權予於扣押並由被告收取，被告之債權迄今尚未完全受償。
  二、按執行名義無確定判決同一之效力者，於執行名義成立前，如有債權不成立或
      消滅或妨礙債權人請求之事由發生，債務人亦得於強制執行程序終結前提起異
      議之訴，強制執行法第十四條第二項定有明文。本院九十三年度執字第四四六
      八三號執行事件，被告所依憑之執行名義為九十三年度執七字第二三三四一號
      債權憑證；而該債權憑證，係因被告實行其如附表所示之本票追索權，持本院
      八十三年度票字第一○四○二號、第一○四○四號裁定多次聲請強制執行，經
      執行法院多次發給債權憑證而輾轉得來（依序為八十六年度執字第五九九八號
      、九十年度執字第一四三五六號、及九十三年度執字第二三三四一號債權憑證
      ，如前所述）。而法院就執票人對本票發票人行使追索權准予強制執行之裁定
      ，及債權憑證，均無與確定判決同一之效力，如於裁定或債權憑證成立前有債
      權不成立或消滅或妨礙債權人請求之事由發生，債務人自依前開規定得於強制
      執行程序終結前提起異議之訴。又票據法第二十二條第一項規定：「票據上之
      權利，對：：：本票發票人，自到期日起算：：：三年間不行使，因時效而消
      滅」，附表所示之本票其到期日分別為八十二年十二月三十一日、八十三年四
      月一日，分別於八十五年十二月三十日、八十六年三月三十一日為時效期間之
      末日，其間被告雖曾於八十三年十月十五日持附表所示之本票聲請本院准予強
      制執行（本院准予強制執行之裁定分別於八十三年十一月二十六日、二十九日
      確定），惟債權人依票據法第一百二十三條向法院聲請裁定准予強制執行，為
      非訟事件，僅屬於訴訟外之請求，若於請求後六個月內不起訴（於本件取得確
      定之執行裁定之場合，應係聲請強制執行），視為時效不中斷（參照民法第一
      百三十條），被告於取得本票裁定後，又延至八十六年四月十五日始持八十三
      年度票字第一○四○二號、第一○四○四號裁定對原告聲請強制執行，且期間
      又無其他中斷時效之行為（見九十三年十月七日言詞辯論筆錄），其對原告之
      追索權自已罹於時效；且本件被告追索權罹於時效，亦不因其於八十六年四月
      十五日之後，多次聲請強制執行及取得債權憑證而有不同。
  三、依據上述，原告依強制執行法第十四條第二項之規定，提起本件債務人異議之
      訴，請求宣告九十三年度執字第二三三四一號債權憑證不得執行，即有理由，
      應予准許。
伍、結論：原告之訴為有理由，依民事訴訟法第七十八條，判決如主文。
中　　　華　　　民　　　國　　九十三　　年　　 十二 　　月　　二十一　　日
                                        臺灣臺中地方法院民事第四庭
~B法　　　官　王銘
正本係照原本作成
如對本判決上訴，須於判決送達後廿日內向本院提出上訴狀
中　　　華　　　民　　　國　　九十三　　年　　 十二　　 月　　二十一　　日
~B法院書記官
~F0
附表（面額均為新台幣元，日期均為年、月、日）
┌──┬─────┬──────┬─────┬──────┬──────┐
│編號│ 發票人   │  面額      │  發票日  │   到期日   │備考        │
├──┼─────┼──────┼─────┼──────┼──────┤
│    │ 莊蔡秀霞 │            │          │            │八十三年度  │
│ １ │ 莊余專   │ 17,480,000 │  82.04.01│   83.04.01 │票字第一０  │
│    │ 莊余龍   │            │          │            │四０二號裁  │
│    │ 乙○○   │            │          │            │定准予強制  │
│    │          │            │          │            │執行        │
├──┼─────┼──────┼─────┼──────┼──────┤
│    │ 蔡蔡秀霞 │            │          │            │八十三年度  │
│ ２ │ 莊余專   │  7,500,000 │  81.12.31│   82.12.31 │票字第一０  │
│    │ 乙○○   │            │          │            │四０四號裁  │
│    │          │            │          │            │定准予強制  │
│    │          │            │          │            │執行        │
├──┼─────┼──────┼─────┼──────┼──────┤
│ ３ │ 同右     │  3,000,000 │  同右    │   同右     │同右        │
└──┴─────┴──────┴─────┴──────┴──────┘
